【裁判字號】    97,訴,4821
【裁判日期】    980116
【裁判案由】    毒品危害防制條例
【裁判全文】
臺灣板橋地方法院刑事判決              97年度訴字第4821號
公  訴  人  臺灣板橋地方法院檢察署檢察官
被      告  甲○○
                    （另案於臺灣臺北監獄臺北分監執行中）
上列被告因違反毒品危害防制條例案件，經檢察官提起公訴（97
年度毒偵字第7163、7389號），被告於本院準備程序中就被訴事
實為有罪之陳述，經詢問當事人意見，合議庭裁定由受命法官依
簡式審判程序獨任審理，本院判決如下：
    主  文
甲○○施用第一級毒品，累犯，處有期徒刑柒月，扣案注射針筒
壹支沒收之。又施用第一級毒品，累犯，處有期徒刑玖月，扣案
注射針筒壹支沒收之。應執行有期徒刑壹年月，扣案注射針筒
貳支沒收之。
    事  實
一、甲○○前因施用毒品案件，經本院裁定送觀察、勒戒後，認
    無繼續施用毒品之傾向，於民國91年9 月9 日執行完畢釋放
    。又於94、95年間因搶奪、施用第一、二級毒品、洗錢防制
    法等案件，經法院分別判處有期徒刑8 月、7 月、3 月、3
    月，合併定應執行刑為有期徒刑1 年7 月確定。再於95年間
    因施用第一級毒品案件，經本院判處有期徒刑8 月確定。上
    開各罪接續執行後，於96年6 月26日假釋，嗣因假釋期間再
    犯案而遭撤銷假釋，並經本院依中華民國96年罪犯減刑條例
    之規定減刑及定應執行刑（原應執行有期徒刑1 年7 月部分
    ，減刑後改為應執行有期徒刑8 月又15日）後，因減刑前已
    執行之刑期算入減刑後之刑期，減刑後已無殘餘刑期而無須
    再予執行，上開各罪即於中華民國96年罪犯減刑條例生效施
    行之日即96年7 月16日執行完畢。詎仍不知悔改，復分別基
    於施用第一級毒品海洛因之犯意，先後為下列犯行：(一)於97
    年8 月20日22時50分許，在臺北縣土城市○○路與青雲路口
    ，施用第一級毒品海洛因1 次。嗣於同日23時5 分許，甲○
    ○行經臺北縣板橋市○○路150 巷口，在有偵查犯罪職權之
    機關或公務員知悉其犯罪事實前，即自行向在該處執行路檢
    勤務之臺北縣政府警察局板橋分局信義派出所員警坦承上開
    施用海洛因之犯行而接受裁判，並主動將其所有供施用海洛
    因所用之注射針筒1 支交由警方扣案；(二)於97年8 月27日21
    時許，在其位於臺北縣中和市○○街64號4 樓之住處內，施
    用第一級毒品海洛因1 次。嗣於翌日（28日）22時許，在臺
    北縣中和市○○街64號前為警查獲，並扣得其所有供施用海
    洛因所用之注射針筒1 支。
二、案經臺北縣政府警察局板橋分局、中和分局報請臺灣板橋地
    方法院檢察署檢察官偵查起訴。
    理  由
一、按本件被告甲○○所犯係死刑、無期徒刑、最輕本刑為3 年
    以上有期徒刑以外之罪，其於準備程序就前揭被訴事實為有
    罪之陳述，經受命法官告知簡式審判程序之旨，並聽取其與
    公訴人之意見後，本院認無不得或不宜改依簡式審判程序進
    行之情形，爰依刑事訴訟法第273 條之1 第1 項規定，裁定
    本件由受命法官獨任進行簡式審判程序，合先敘明。
二、上揭事實，業據被告於警、偵訊及本院審理時坦承不諱（被
    告於97年12月24日本院訊問時雖曾供稱事實(一)部分係於臺北
    縣板橋市某公園內施用海洛因，惟本院審酌一般人之記憶常
    隨著時間經過漸趨模糊、淡忘，而被告於97年8 月21日凌晨
    接受警詢時，係供稱其約於97年8 月20日22時50分許，在臺
    北縣土城市○○路與青雲路口施用海洛因等語，被告接受警
    詢與該次施用毒品之時間相距甚近，其於97年12月24日本院
    訊問時，距離該次施用毒品之時間已超過4 個月，相較之下
    ，被告於接受警詢時，對該次施用海洛因之時間、地點等細
    節記憶應較清晰，所為陳述亦較可信），且被告於97年8 月
    20日23時40分許、同年月28日22時40分許分別經警採尿送驗
    ，檢驗結果均呈嗎啡、可待因陽性反應，有台灣檢驗科技股
    份有限公司濫用藥物檢驗報告、姓名代碼對照表各2 份在卷
    可憑，此外，復有注射針筒2 支扣案可稽，足認被告之自白
    與事實相符，本件事證明確，被告犯行洵堪認定。
三、按海洛因為毒品危害防制條例第2 條第2 項第1 款所稱之第
    一級毒品，不得施用、持有。次按，犯毒品危害防制條例第
    10條施用第一級、第二級毒品之罪者，檢察官應聲請法院裁
    定，令被告入勒戒處所觀察、勒戒，經觀察、勒戒後，檢察
    官依據勒戒處所之陳報，認受觀察、勒戒人無繼續施用毒品
    傾向者，應即釋放，並為不起訴之處分；認受觀察、勒戒人
    有繼續施用毒品之傾向者，檢察官應聲請法院裁定令入戒治
    處所強制戒治，其期間為6 個月以上，至無繼續強制戒治之
    必要為止，但最長不得逾1 年，強制戒治期滿，應即釋放，
    由檢察官為不起訴之處分。觀察、勒戒或強制戒治執行完畢
    釋放後，5 年內再犯第10條之罪者，應依一般刑事訴訟程序
    予以起訴論罪科刑，此觀諸毒品危害防制條例第20條第1 項
    、第2 項、第23條第1 項、第2 項規定自明。而被告若於5
    年內已再犯，經依法追訴處罰，縱其第3 次（或第3 次以上
    ）再度施用毒品之時間，在初犯經觀察、勒戒或強制戒治執
    行完畢釋放5 年以後，已不合於「5 年後再犯」之規定，且
    因已於「5 年內再犯」，顯見其再犯率甚高，原實施觀察、
    勒戒或強制戒治，已無法收其實效，即應依該條例第10條處
    罰（最高法院95年第7 次刑事庭會議決定可資參照）。被告
    既有如犯罪事實欄所示觀察、勒戒及施用毒品案件論罪科刑
    之前科，有臺灣高等法院被告前案紀錄表1 份在卷可佐，本
    件施用毒品案件依前述規定自應予以起訴論罪科刑。是核被
    告所為，事實(一)、(二)部分均係犯毒品危害防制條例第10條第
    1 項之施用第一級毒品罪。其持有第一級毒品之低度行為，
    應分別為施用第一級毒品之高度行為所吸收，不另論罪。被
    告所犯上開2 罪間，犯罪時間、地點均不同，犯意各別，犯
    行獨立，應分論併罰。又被告曾有如犯罪事實欄所述之論罪
    科刑前科，已於中華民國96年罪犯減刑條例生效施行之日即
    96年7 月16日執行完畢（最高法院97年度台非字第493 號判
    決意旨參照），有上開前案紀錄表在卷可參，其於有期徒刑
    執行完畢後5 年內，故意再犯本案2 件施用第一級毒品之有
    期徒刑以上之罪，均為累犯，應各依刑法第47條第1 項規定
    加重其刑，公訴意旨誤認被告本案犯行均未構成累犯，尚有
    未合，附此敘明。被告於事實(一)部分，在有偵查犯罪職權之
    機關或公務員知悉其犯罪事實前，即自行向臺北縣政府警察
    局板橋分局信義派出所員警坦承施用海洛因之犯行，有被告
    97年8 月21日警詢筆錄、臺北縣政府警察局板橋分局刑事案
    件報告書各1 份在卷可按，被告嗣並接受裁判，該部分施用
    海洛因犯行合乎自首之要件，爰依刑法第62條前段規定減輕
    其刑，並依同法第71條第1 項規定先加後減之。爰審酌被告
    經觀察、勒戒及論罪科刑後，仍未能戒絕毒癮，顯見其戒絕
    毒癮之意念非堅，惟念其於犯罪後坦承犯行，態度良好，且
    施用毒品行為，乃屬對自身健康之戕害行為，及其犯罪動機
    、目的、手段等一切情狀，分別量處如主文所示之刑，並定
    應執行之刑，以資懲儆。扣案之注射針筒2 支，均為被告所
    有且供其施用海洛因之物，為被告於警、偵訊時所自承，均
    依刑法第38條第1 項第2 款規定沒收之。
據上論斷，應依刑事訴訟法第273 條之1 第1 項、第284 條之1
、第299 條第1 項前段，毒品危害防制條例第10條第1 項，刑法
第11條前段、第47條第1 項、第62條前段、第51條第5 款、第38
條第1 項第2 款，判決如主文。
本件經檢察官黃明絹到庭執行職務。
中    華    民    國    98    年    1     月    16    日
                  刑事第二十庭  法  官  楊筑婷
上列正本證明與原本無異。
如不服本判決，應於判決送達後10日內敘明上訴理由，向本院提
出上訴狀 (應附繕本)，上訴於臺灣高等法院。其未敘述上訴理
由者，應於上訴期間屆滿後20日內向本院補提理由書「切勿逕送
上級法院」。
                                書記官  林怡君
中    華    民    國    98    年    1     月    16    日
附錄本判決之論罪法條：
毒品危害防制條例第10條
施用第一級毒品者，處6 月以上5 年以下有期徒刑。
施用第二級毒品者，處3 年以下有期徒刑。


司法院資訊處製作；財團法人民間司法改革基金會備份。
